【裁判字號】    95,交聲,98
【裁判日期】    950613
【裁判案由】    聲明異議
【裁判全文】
臺灣屏東地方法院交通事件裁定          95年度交聲字第98號
原處分機關  交通部公路總局高雄區監理所屏東監理站
異  議  人  甲○○
上列異議人因違反道路交通管理處罰條例事件，對於交通部公路
總局高雄區監理所屏東監理站民國95年5 月23日所為屏監違字第
裁82-Z00000000號裁決處分聲明異議，本院裁定如下：
    主  文
異議駁回。
    理  由
一、異議意旨略以：異議人甲○○於民國95年4 月5 日下午2 時
    55分許，駕駛車號366-FF號營業大客車行經國道3 號高速公
    路北上386 公里處時，經內政部警政署國道公路警察局第五
    警察隊警員以「於同向三線車道大型車沿途佔用中線車道行
    駛」為由逕行舉發，並由交通部公路總局高雄區監理所屏東
    監理站（下稱屏東監理站）於95年5 月23日按未依規定車道
    行駛，違反道路交通管理處罰條例第33條第1 項規定，以屏
    監違字第裁82-Z00000000號裁處罰鍰新臺幣（下同）3,000
    元並記違規點數1 點，惟前揭時地異議人甲○○係因超車而
    暫時行駛中線車道，僅因當日為清明節假期，行駛該路段車
    輛甚多，車行連貫且速度緩慢，以致異議人自斜張橋前（約
    北上389 公里處）開始超車而行駛內側車道數公里，仍未能
    覓得適當車距切回外側車道，並非佔用中線車道，爰依法聲
    明異議，請求撤銷原裁決等語。
二、按駕駛汽車在前行車連貫二輛以上者，不得超車；汽車行駛
    高速公路，其車道之使用，大型車輛應行駛於外側車道。但
    得暫時利用緊臨外側車道之車道超越前車，道路交通安全規
    則第101 條第2 款後段、高速公路交通管制規則第8 條第1
    項第2 款定有明文。汽車行駛於高速公路，不遵使用限制、
    禁止、行車管制及管理事項之管制規則而有未依規定行駛車
    道，處汽車駕駛人新臺幣3,000 元以上6,000 元以下罰鍰，
    道路交通管理處罰條例第33條第1 項第3 款著有規定。又汽
    車駕駛人有第33條第1 項之違規情形，除依原條款處罰鍰外
    ，並記違規點數1 點，同條例第63條第1 項第1 款復已明定
    。
三、本件異議意旨主張異議人前揭時地因超車而使用中線車道，
    係依前引高速公路交通管制條例第8 條第1 項第2 款但書之
    例外規定所為，並未違規云云。惟查，道路交通管理事件所
    允許之超車，係指超越前方行駛中之單一車輛，於前行車連
    貫2 輛以上時，不得超車，已如前述。又前開關於例外准許
    大型車使用緊臨車道之規定，既明文以超越「前車」且限於
    「暫時利用」，自不包括連續超越前方連貫行駛中車輛及其
    他非暫時性利用該車道之情形。申言之，苟因交通流量較大
    ，以致車行速度緩慢，或受限於車輛性能等因素，不能在極
    短時間超越前車而回歸外側車道，大型車駕駛人自不得假超
    車為名而佔用中、內線車道。本件異議人既自承前揭時地因
    車流量大，以致外側車道車速普遍緩慢且車行連貫，依前開
    說明，顯然欠缺超越前車之條件，乃其竟仍佔用中線車道行
    駛達數公里之遙，衡情顯與前開例外規定之要件不符，原裁
    決以異議人未依規定行駛車道，違反道路交通管理處罰條例
    第33條第1 項第3 款，並依同條例第63條第1 項第1 款規定
    ，處異議人罰鍰3,000 元，並記違規點數1 點，於法自無不
    合，異議意旨請求本院裁定撤銷原裁決即無理由，應予駁回
    。
據上論斷，應依道路交通案件處理辦法第19條，裁定如主文。
中    華    民    國    95    年    6     月    13    日
                        交通法庭  法  官  陳松檀
右正本證明與原本無異。
如不服本裁定應於收受送達後5 日內向本院提出抗告書狀敘述抗
告之理由抗告於臺灣高等法院高雄分院。
中    華    民    國    95    年    6     月    13    日
                                  書記官  林祥玉


司法院資訊處製作；財團法人民間司法改革基金會備份。
